臺灣高等法院刑事判決　　　　　　　　　九十一年度上訴字第一七二四號
　　上訴人　臺灣桃園地方法院檢察署檢察官
　　被　告　甲 ○ ○
　　　　　　乙 ○ ○
右上訴人因被告等違反電信法案件，不服臺灣桃園地方法院九十一年度訴字第二七八
號，中華民國九十一年三月二十六日第一審判決（起訴案號：台灣桃園地方法院檢察
署：九十年度偵字第一七二二九號），提起上訴，本院判決如左：
    主    文
上訴駁回。
    理    由
一、公訴意旨略以：甲○○、乙○○二人仳鄰而居，竟共同意圖為自己不法之利益，
    雙方協議平均分擔視訊費用，由甲○○自購電信器材，於民國（下同）九十年七
    月中旬某日，自乙○○住處一樓以有線方式盜用南桃園有線電視股份有限公司（
    下簡稱南桃園有線電視公司）視訊線路；嗣於九十年九月二十六日十六時二十分
    許，經南桃園公司職員黎科銘會同警員當場查獲，因認被告甲○○、乙○○共同
    涉有違反電信法第五十六條第一項之意圖為自己不法之利益，以有線方式盜接他
    人電信設備通信罪嫌云云。
二、按犯罪事實應依證據認定之，無證據不得推定其犯罪事實；又不能証明被告犯罪
    者，應諭知無罪之判決，刑事訴訟法第一百五十四條、第三百零一條第一項前段
    分別定有明文。
三、本件公訴意旨認被告甲○○、乙○○共同涉有違反電信法第五十六條第一項罪嫌
    ，無非以被告甲○○、乙○○均坦承其等有於前揭時、地，共同由被告甲○○住
    處盜接南桃園有線電視公司所架設之有線電視線路等情，及証人黎科銘之証言，
    復有現場照片三紙可供佐証為其論據。訊之被告甲○○、乙○○亦不否認其等有
    自被告甲○○住處私接南桃園有線電視公司之視訊線路至乙○○住處等情，公訴
    意旨所指訴之事實固堪認定。
四、經查：
(一)按電信法第五十六條第一項係規定以「意圖為自己或第三人不法之利益，以有線
    、無線或其他電磁方式，盜接或盜用他人『電信設備通信』者」為其犯罪構成要
    件，所謂「電信」及「電信設備」，依電信法第二條第一款、第二款規定，則係
    指「指利用有線、無線、以光、電磁系統或其他科技產品發送、傳輸或接收符號
    、信號、文字、影像、聲音或其他性質之訊息」及「指電信所用之機械、器具、
    線路及其他相關設備」而言；至所謂「通信」則係指得利用電信設備供作往來收
    發訊息之意，至為灼然。惟查本件告訴人南桃園有線電視公司所傳輸至被告乙○
    ○住處之視訊者，乃屬一利用設置纜線方式，「單向傳輸」影像、聲音供公眾直
    接視、聽之影音訊息，此觀諸有線廣播電視法第二條第一款自明，洵與供為「發
    送、傳輸或接收符號、信號、文字、影像、聲音或其他性質之訊息」之電信迥異
    ，被告甲○○、乙○○二人亦無法該有線電視之單向傳輸利用為供往來收發訊息
    「通信」之可能，亦彰彰明甚。再者，有線廣播電視法第四條亦規定：「系統經
    營者經營電信業務，應依電信法相關規定辦理」，足徵南桃園有線電視公司所經
    營上開以利用設置纜線方式，「單向傳輸」影像、聲音供公眾直接視、聽之業務
    ，應非屬電信法第二條第四款所稱之「電信事業」，其若欲另行經營電信法所規
    範之電信事業，仍應依電信法有關規定，經營第一類電信事業，應由交通部特許
    並發給執照後，始可營業，第二類電信事業則須向電信總局申請許可，設立公司
    或商業登記後發給許可執照，始得營業，非任何有線電視系統經營業者所可任意
    兼營有關之電信事業，本件南桃園有線電視公司，並未能提出其已取得交通部特
    許或經電信局許可之証明文件，以資証明其已依法取得經營電信事業之資格，其
    所單純經營之有線電視視訊系統，殊無適用電信法第五十六條之規定，對私接其
    有線電視線路之被告乙○○、甲○○課以電信法第五十六條第一項之罪責。
(二)又刑法第三百二十三條雖規定「電能、熱能及其他能量關於竊盜罪章以動產論」
    ，惟所謂「其他能量」自應以性質上等同電能、熱能之「其他能量」為限，否則
    即與罪刑法定主義之類推適用禁止原則有違，準此以言，具消長性質之「其他能
    量」始為刑法第三百二十三條所欲保護之客體。而本件南桃園有線電視公司所傳
    輸之「影音訊息」，乃係利用設置纜線方式傳輸影像聲音供公眾直接視、聽之訊
    息（有線廣播電視法第二條第一款、電信法第二條第一款參照），屬電磁波之一
    種，使用之後物質的全部能量，並不因而減少，性質上非屬於電能、熱能等概念
    範疇內之能量，縱被告甲○○、乙○○二人確有上開盜接行為，惟其等盜接後之
    「影音訊息」之全部能量，並不因之而減少，性質上自非屬電能、熱能之「其他
    能量」可言，應非屬刑法竊盜罪章所欲保護之客體，亦不得課以刑法第三百二十
    條第一項、第三百二十三條之罪責，至為灼然。
(三)被告甲○○、乙○○二人私接南桃園有線電視公司上開系統播送之內容，依有線
    廣播電視法第七十四條規定：「未經系統經營者同意，截取或接收系統播送之內
    容者，應補繳基本費用。其造成系統損害時，應負民事損害賠償責任。前項收視
    費用，如不能證明期間者，以二年之基本費用計算」，僅係被告等應否依此規定
    ，對南桃園有線電視公司負有民事損害賠償責任而巳，屬民事上問題，附此敘明
    。
五、綜上所論，足徵被告甲○○、乙○○所辯尚堪採信，此外復查無其他積極証據，
    足資證明被告甲○○、乙○○有何公訴意旨所指違反電信法犯行，其等犯罪自屬
    均不能証明，原審依調查証據所得，並綜理全案辯論意旨，據而為被告甲○○、
    乙○○無罪之諭知，依法洵無不合，檢察官上訴意旨仍執陳詞認被告甲○○、乙
    ○○涉犯違反電信法罪行，據以指摘原判決失當，要無理由，應駁回其上訴。
六、據上論斷，應依刑事訴訟法第三百六十八條，判決如主文。
本案經檢察官沈世箴到庭執行職務。
中      華      民      國    九十一    年      七      月    三十一    日
                              臺灣高等法院刑事第十六庭
                                  審判長法  官  許  增  男
                                        法  官  周  煙  平
                                        法  官  黃  鴻  昌
右正本證明與原本無異。
如不服本判決應於收受送達後十日內向本院提出上訴書狀，其未敘述上訴之理由者並
得於提起上訴後十日內向本院補提理由書（均須按他造當事人之人數附繕本）。
                                        書記官  黃  千  鶴
中      華      民      國    九十一    年      七      月    三十一    日
